臺灣高雄地方法院民事裁定　　　　　　　　94年度破字第34號
聲　請　人　乙○○
上列聲請人聲請宣告破產事件，本院裁定如下：
  主  文
聲請駁回。
聲請費用由聲請人負擔。
  理  由
一、聲請意旨略以：聲請人前因購屋向銀行辦理貸款，初期信用
    頗佳，惟近年因經濟不景氣，聲請人收入頓減，致無法如期
    繳納貸款，並有多筆高利率之現金卡及信用卡債務無法清償
    ，債務已高達新台幣（下同）8,099,772 元。聲請人現有資
    產僅有坐落高雄市○鎮區○○段二小段589 地號（應有部分
    100000分之79）之土地、坐落其上同段5342建號即門牌高雄
    市前鎮區○○○路1007巷27號14樓之建物及其共同使用部分
    同段5514建號（應有部分100000分之76）之建物（下稱系爭
    不動產）、台鳳股份有限公司股票3 張（下稱系爭股票）、
    車號ZR－0437號汽車1 輛（下稱系爭車輛）及現金470,000
    元，合計約3,726,320 元。又聲請人現患有子宮肌腺症，經
    手術治療須長期休養，致無法繼續從事原來之工作，確已無
    清償能力，爰依破產法規定，聲請宣告破產等語。
二、按破產管理人之報酬為財團費用，破產人及其家屬之必要生
    活費，視為財團費用；財團費用及財團債務，應先於破產債
    權，隨時由破產財團清償之；破產宣告後，如破產財團之財
    產不敷清償財團費用及財團債務時，法院因破產管理人之聲
    請，應以裁定宣告破產終止；在破產宣告前，對於債務人之
    財產有抵押權者，就其財產有別除權，有別除權之債權人，
    不依破產程序而行使其權利，破產法第95條第1 項第3 款、
    同條第2 項、第97條、第148 條、第108 條分別定有明文。
    又破產法第57條規定，債務人不能清償債務者，固得宣告破
    產，然依上開破產法第148 條規定之旨趣，如債務人之財產
    不敷清償破產財團費用及財團債務時，即應認無宣告破產之
    實益（最高法院民國86年度台抗字第479 號裁定意旨參照）
    。是以破產程序，乃債務人無力對全體債權人清償債務時，
    由法院介入，強制將債務人之全部財產依一定程序為變價及
    分配，使全體債權人得以公平受償之程序。故債務人之財產
    如可預見不敷清償破產財團費用及財團債務，致使多數債權
    人之普通債權無法獲得公平滿足，即無宣告破產之實益，而
    如仍進行破產程序，顯與破產制度之本旨及目的有違，即不
    應准許。
三、經查，聲請人分別積欠如附表所示債權人之債務金額，合計
    為7,530,233 元乙節，除部分債權為聲請人所自承，並提出
    財產狀況說明書、債權人清冊、環台理維法律事務所函文、
    中華商業銀行及荷商荷蘭銀行股份有限公司台北分公司回函
    、台灣中小企業銀行三民分行、台灣土地銀行股份有限公司
    中正分公司、台北富邦商業銀行股份有限公司、甲○○、丙
    ○○債權申報書、高雄市政府陳報債權狀為證外，復經本院
    依職權向如附表所示之各銀行查詢無訛，有各銀行回函等附
    卷可稽，堪予認定。次查，聲請人現有系爭不動產之現值為
    1,274,172 元（土地價值819,172 元＋房屋現值455,000 元
    ＝1,274,172 元）、股票現值為8,260 元，及存放於訴外人
    王筑萱華南商業銀行帳戶內之400,000 元及轉換為台灣銀行
    支票之存款70,000元，合計現金470,000 元等情，有聲請人
    提出之王筑萱切結書、華南商業銀行存摺、台灣銀行支票等
    影本（見卷第118 至120 頁、第169 頁），及本院依職權查
    詢之94年稅務電子閘門財產所得明細表（下稱稅務明細表）
    、高雄市稅捐稽徵處前鎮分處函94年12月30日高市稽前房字
    第0940027410號函、台鳳股份有限公司95年1 月18日簡函（
    見卷第218 頁、第59頁、第98頁）各1 份為證，固同堪認定
    。然系爭車輛現非聲請人所有乙節，有本院依職權查詢之汽
    車車籍表在卷可憑；又依上開稅務明細表所示，聲請人94年
    度雖有304,739 元之薪資所得，然聲請人已陳稱無法繼續從
    事原來之工作，自已無薪資所得可言。從而，聲請人目前現
    有資產應僅有系爭不動產、股票及現金，現值合計為1,752,
    432 元，顯已不能清償債務，而有宣告破產之原因無疑。
四、惟查，系爭不動產已於93年2 月18日設定權利價值2,370,00
    0 元之最高限額抵押權予高雄市政府，以擔保如附表編號十
    三所示之債權額2,434,000 元，此有系爭不動產登記謄本、
    高雄市政府95年11月14日補正狀可稽，堪信屬實。準此，高
    雄市政府上開於2,370,000 元範圍內之債權，即具別除權之
    性質，得不依破產程序行使其權利，而系爭不動產價值僅有
    1,274,172 元已如前述，顯已不足清償前開得優先受償之抵
    押債權。又系爭股票及聲請人所有之現金合計僅有478,260
    元，如依行政院主計處公布之94年度家庭收支調查報告記載
    ，高雄市平均每戶人數為3.33人，消費支出為713,119 元，
    可知高雄市每人每年平均消費支出約為214,150 元（計算式
    ：713,119 ÷3.33＝214,150 ，小數點以下四捨五入），是
    聲請人本身必要之生活費用一年即須支出214,150 元，且本
    件如宣告聲請人破產，則聲請人尚須支付破產管理人之報酬
    ，若僅以最低基本工資計算破產管理人之報酬，每年至少須
    190,080 元（計算式為：15,840×12＝190,080） ，遑論實
    務上破產管理人之報酬實較此一金額高出許多，況破產程序
    必須召開債權人會議、出售資產、分配破產財團，通常一年
    無法終結，依司法院頒布之各級法院辦案期限實施要點第二
    點之規定，破產事件之辦案期限為二年，則聲請人在破產期
    間應支付之財團費用至少為808,460 元〔（214,150+190,08
    0） ×2 ＝808,460） 〕，亦遠逾聲請人上開剩餘財產。綜
    上，聲請人之財產於扣除上開具別除權之抵押債權、破產管
    理人之報酬及生活費用後，已無餘額可供構成破產財團，自
    無法清償破產債權，揆諸破產法第148 條規定旨趣及最高法
    院裁定意旨相互以觀，聲請人聲請宣告破產為無實益，應予
    駁回。
五、據上論結，本件聲請為無理由，依破產法第5 條、民事訴訟
    法第95條、第78條、裁定如主文。
中　　華　　民　　國　　96　　年　　1 　　月　　26　　日
                  民事第五庭  法　官　毛妍懿
上為正本係照原本作成。
如不服本裁定應於送達後10日內向本院提出抗告狀，並繳納裁判
費新台幣1,000元。
中　　華　　民　　國　　96　　年　　1 　　月　　26　　日
                              書記官  王淑娟
附表：債權人清冊
┌──┬────────────┬────────┬──────────┐
│編號│債權人                  │債權額（新台幣）│備註                │
├──┼────────────┼────────┼──────────┤
│一  │中華商業銀行            │172,089 元      │見該銀行回函（卷第11│
│    │                        │                │頁）                │
├──┼────────────┼────────┼──────────┤
│二  │台新國際商業銀行        │1,115,633元     │見該銀行回函（卷第61│
│    │                        │                │頁）                │
├──┼────────────┼────────┼──────────┤
│三  │荷商荷蘭銀行股份有限公司│252,966元       │見該銀行回函（卷第12│
│    │台北分公司              │                │頁）                │
├──┼────────────┼────────┼──────────┤
│四  │遠東國際商業銀行        │153,680元       │見該銀行回函（卷第12│
│    │                        │                │2 頁）              │
├──┼────────────┼────────┼──────────┤
│五  │台灣中小企業銀行三民分行│64,215元        │見該銀行回函（卷第13│
│    │                        │                │頁）                │
├──┼────────────┼────────┼──────────┤
│六  │陽信商業銀行            │160,202元       │見該銀行回函（卷第57│
│    │                        │                │頁）                │
├──┼────────────┼────────┼──────────┤
│七  │台灣土地銀行股份有限公司│77,695元及利息、│見該銀行回函（卷第14│
│    │中正分公司              │違約金          │頁）                │
├──┼────────────┼────────┼──────────┤
│八  │中國信託商業銀行        │786,874元       │見該銀行回函（卷第81│
│    │                        │                │頁）                │
├──┼────────────┼────────┼──────────┤
│九  │大眾商業銀行股份有限公司│226,137元       │見該銀行回函（卷第23│
│    │                        │                │2 頁）              │
├──┼────────────┼────────┼──────────┤
│十  │聯邦商業銀行股份有限公司│441,224元       │見該銀行回函（卷第19│
│    │                        │                │1 頁）              │
├──┼────────────┼────────┼──────────┤
│十一│台北富邦商業銀行股份有限│300,807元       │見該銀行回函（卷第15│
│    │公司                    │                │頁）                │
├──┼────────────┼────────┼──────────┤
│十二│萬泰商業銀行            │364,711元       │見該銀行回函（卷第18│
│    │                        │                │8 頁）              │
├──┼────────────┼────────┼──────────┤
│十三│高雄市政府              │2,434,000元     │設有最高限額抵押237 │
│    │                        │                │萬元，見高雄市政府回│
│    │                        │                │函（卷第198 頁）    │
├──┼────────────┼────────┼──────────┤
│十四│甲○○                  │300,000元       │見債權申報書（卷第18│
│    │                        │                │頁）                │
├──┼────────────┼────────┼──────────┤
│十五│丙○○                  │680,000元       │見債權申報書（卷第19│
│    │                        │                │頁）                │
├──┴────────────┼────────┼──────────┤
│合               計           │7,530,233元     │                    │
└───────────────┴────────┴──────────┘
